【裁判字號】    95,訴,1549
【裁判日期】    950831
【裁判案由】    返還消費借貸款
【裁判全文】
臺灣板橋地方法院民事判決              95年度訴字第1549號
原      告  台灣中小企業銀行股份有限公司
法定代理人  丁○○
訴訟代理人  甲○○
被      告  乙○○
                        樓之4.
            丙○○
                        2
上列當事人間請求給付借款事件，經本院於民國95年8 月31日言
詞辯論終結，判決如下：
    主  文
被告乙○○、盧冠倫應連帶給付原告新台幣貳佰柒拾玖萬捌仟肆
佰玖拾壹元，及如附表編號一、二所示之利息與違約金。
被告乙○○應給付原告新台幣陸萬陸仟柒佰捌拾參元，及如附表
編號三所示之利息與違約金。
訴訟費用由被告乙○○、盧冠倫連帶負擔五十分之四十九，其餘
由被告乙○○負擔。
    事實及理由
一、按當事人得以合意定第一審管轄法院，但以關於由一定法律
    關係而生之訴訟為限，前項合意，應以文書證之，民事訴訟
    法第25條定有明文。經查兩造於台灣企銀房屋貸款契約書第
    18 條 約定，因本契約涉訟時，雙方同意以台灣板橋地方法
    院為第一審管轄法院，則本院對本件訴訟自有管轄權，合先
    敘明。
二、本件原告起訴主張：
  (一)緣被告乙○○於民國94年4 月28日邀同其餘被告丙○○為連
    帶保證人，向原告借款新台幣（下同）260 萬元，約定借款
    期間自94年5 月4 日起至114 年5 月4日 止，本息攤還方式
    為自實際撥款日起，前2 年按月繳息，自第3 年起再依年金
    法按月攤還本息，利息計付方式為前2 年（即自94年5 月4
    日起至96年5 月3 日止），按原告銀行定儲利率指數加年率
    0.75% （即核貸時為年率2.46% ，目前為年率2.84%）， 並
    自第3 年（即96年5 月4 日）起，改按原告銀行定儲利率指
    數加年率1.45% （核貸時為年率3.16% ，目前為年率3.54）
    ，借款到期或視為全部到期時未立即償還時，按上開利率計
    付遲延利息，逾期償還本金、利息或本息時，按應還款額，
    逾期在6 個月以內者按上開利率10% ，逾期超過6 個月者按
    上開利率20% 加付違約金，本筆借款被告負有本金248 萬3,
    068 元，及如附表編號1 所示之利息與違約金未為清償。
  (二)被告乙○○於94年4 月28日邀同其餘被告丙○○為連帶保證
    人，向原告借款40萬元，約定借款期間自94年5 月4 日起至
    99年5 月4 日止，本息攤還方式為自實際撥款日起，依年金
    法按月攤還本息，利息按原告銀行定儲利率指數加年率4.38
    （即核貸時為年率6.09% ，目前為年率6.47%）， 而借款到
    期或視為全部到期時未立即償還時，按上開利率計付遲延利
    息，逾期償還本金、利息或本息時，按應還款額，逾期在6
    個月以內者按上開利率10% ，逾期超過6 個月者按上開利率
    20% 加付違約金，本筆借款被告負有本金31萬5,423 元，及
    如附表編號2 所示之利息與違約金未為清償。
  (三)被告乙○○再向原告申辦Combo 國際信用卡，嗣由原告核准
    額度10萬元，額度動用期限自94年5 月3 日起至99年4 月30
    日止，並核發卡號0000000000000000之之Combo 佔用卡1 張
    ，被告乙○○並同意遵守台灣企銀信用卡約定條款，而依據
    該約定條款第15條約定，被告應於每月繳款截止日（即每月
    15日）前繳納最低繳款金額，逾期繳款，應自當期結帳日（
    即每月1 日）次日起至清償日止，按年息18,59%計收利息，
    並按月收取逾期手續費（即違約金），即延帶第1 個月計付
    100 元，延滯第2 個月計付300 元，延滯第3 個月以上每月
    計付600 元，本筆信用卡債務，被告尚負有本金6 萬6,783
    元，及如附表編號3所示之利息與違約金未為清償。
  (四)茲因被告乙○○於95年4 月28日經票據交換所公告為拒絕往
    來戶，依台灣企銀房屋貸款契約第9 條第1 項第2 款，及台
    灣企銀信用卡約定條款第21條第1 項、第22條第1 項約定，
    上開借款應視為全部到期，惟被告屢經催討均未還款，爰提
    起本件訴訟。
  (五)為此，依據借貸與連帶保證之法律關係請求被告乙○○、盧
三、被告則抗辯：被告均有依約繳交本息，原告主張被告違約顯
    無理由，又被告乙○○雖經列為拒絕往來戶，但係被告乙○
    ○之女兒用被告乙○○名義借錢，且被告均不知有經列為拒
    絕往來，全部債務即須視為到期之約定，故原告請求被告清
    償全部債務，並不合理，爰請求駁回原告之訴云云。
四、查原告主張之事實，已據提出台灣企銀房屋貸款契約、Comb
    -o晶片卡申請書、台灣企銀信用卡約定條款、被告乙○○拒
    絕往來資料、帳卡、TBB 放款利率歷史資料表各1 件為證，
    被告經合法通知，既未於言詞辯論期日到場爭執，復為提出
    書狀以資抗辯，自堪信原告之主張為真實。被告雖抗辯：被
    告乙○○被列為拒絕往來戶，係乙○○之女兒用乙○○之名
    義去借錢，且渠等並不知被告被列為拒絕往來戶視為全部債
    務到期之約定云云。惟查被告乙○○為於95年4 月28日被列
    為拒絕往來戶之事實，有台灣地區各金融業支票存款拒絕往
    來戶公告資料與本行存放款客戶有關清冊1 件為證，被告乙
    ○○雖抗辯其係女兒以其名義借款所致，然並進一步陳明是
    否係其女兒盜用其名義簽發支票，亦未向檢調單位告訴其女
    兒有偽造有價證券之犯行，則縱係被告乙○○之女兒以其名
    義借錢致遭列為拒絕往來戶，應認其女兒已取得被告乙○○
    之授權，被告乙○○遭列為拒絕往來戶，並無違誤。復查被
    告向原告借款所簽訂之台灣企業房屋貸款契約書第9 條加速
    條款約定：經票據交換所宣告拒絕往來時，全部債務視為到
    期，有兩造於94年4 月28日簽訂之契約書2 件可證，被告自
    不得以不知有此條款對抗原告，則原告於被告經列為拒絕往
    來戶後，自得請求被告給付全部債務。
五、從而，原告依據借貸與連帶保證之法律關係，請求被告乙○
    ○、丙○○連帶給付如主文第1 項所示之本金、利息與違約
    金，及請求被告乙○○給付如主文第2 項所示之本金、利息
    與違約金，為有理由，應予准許。
六、結論：本件原告之訴為有理由，依民事訴訟法第78條、第85
    條第2 項，判決如主文。
中    華    民    國    95    年    8     月    31    日
                  民事第三庭    法  官  何君豪
以上正本係照原本作成
如對本判決上訴，須於判決送達後20日內向本院提出上訴狀
中    華    民    國    95    年    8     月    31    日
                                書記官  蕭興南


司法院資訊處製作；財團法人民間司法改革基金會備份。
